【裁判字號】    98,金上易,2
【裁判日期】    980721
【裁判案由】    返還消費借貸款
【裁判全文】
臺灣高等法院民事判決                 98年度金上易字第2號
    上  訴  人  富邦綜合證券股份有限公司
    法定代理人  乙○○
    訴訟代理人  丙○○
    被  上訴人  甲○○
上列當事人間返還消費借貸款項事件，上訴人對於中華民國98年
4月22日臺灣新竹地方法院98年度訴字第60號第一審判決提起上
訴，本院於98年7月7日言詞辯論終結，判決如下：
    主  文
上訴駁回。
第二審訴訟費用由上訴人負擔。
    事實及理由
一、上訴人主張：原審共同被告利順投資股份有限公司（以下簡
    稱利順公司）於民國96年1月17日與其簽訂委託買賣有價證
    券受託契約書，委託其買賣有價證券，並由利順公司之法定
    代理人即被上訴人就證券買賣等相關事項，出具「委任授權
    暨連帶保證契約書」（下稱授權保證契約書），載明「委託
    甲○○由其全權代理……本公司（即利順公司）與貴公司（
    即上訴人）訂立……授權全權由其委託貴公司代為買賣上市
    （櫃）證券、辦理違建公開申購及其他與貴公司往來有關之
    事宜……受任人同意因代理委任人處理前揭特別委任事務違
    約，致委任人應依前項規定負責時，受任人與委任人對貴公
    司負連帶保證責任，……」，旋於同年2月8日開立信用交易
    帳戶，被上訴人並在利順公司之信用交易契約被授權人欄親
    自簽名，足見被上訴人於訂定授權保證契約時，已預見利順
    公司將會向上訴人申請信用交易帳戶，是上述「其他與公司
    往來有關之事宜」自包括利順公司與上訴人間之證券信用交
    易。利順公司自同年10月25日起陸續向上訴人融資購入蒙恬
    公司股票，共計238,000股，融資金額為新臺幣（下同）5,
    960,000元，並於97年10月21日、22日委託上訴人賣出蒙恬
    公司股票44,000股，因賣出之股票金額不足清償融資金額，
    尚欠332,890元，上訴人乃依據證券商辦理有價證券買賣融
    資融券業務操作辦法通知利順公司及被上訴人補足差額，惟
    利順公司並未補繳，而又融資買進蒙恬公司股票66,000股，
    卻於融資期限97年10月28日、29日屆至時仍未清償債務，經
    上訴人處分該融資擔保品後，尚有不足，上訴人復依前開辦
    法通知其等補足差額，被上訴人仍置之不理，經上訴人於97
    年10月31日將利順公司信用帳戶內融資購入設質予上訴人之
    股票全數處分後，猶欠1,227,161元及違約金444元，共計1,
    227,605元。又依被上訴人所簽具之授權保證契約書暨信用
    交易帳戶申請書所載，其就利順公司與上訴人間之所有交易
    ，均負連帶保證責任，爰依上訴人與利順公司之信用交易契
    約及被上訴人之連帶保證契約，起訴請求：被上訴人與利順
    公司應連帶給付上訴人1,227,605元及自97年10月31日起至
    清償日止，按年息百分之5計算之利息。經原法院判決利順
    公司應給付上述本息，並就勝訴部分宣告假執行，另駁回上
    訴人對於被上訴人之請求，利順公司未聲明不服，上訴人則
    提起上訴，聲明：(一)原判決不利於上訴人部分廢棄；(二)被上
    訴人應與利順公司連帶給付前述本息，並援用原審立證方式
    。
二、被上訴人則以：其為利順公司所負連帶保證責任不及於信用
    交易，對於利順公司信用交易融資債務，不負連帶責任等語
    答辯，聲明：上訴駁回，並援用原審立證方式。
三、不爭執事項：
  (一)利順公司於96年1月17日與上訴人簽訂委託買賣有價證券受
    託契約書，委託上訴人買賣有價證券，並由利順公司之法定
    代理人即被上訴人就證券買賣等相關事項，出具系爭保證契
    約書，有客戶基本資料、委託買賣有價證券受託契約書、開
    戶確認書、授權保證契約書為證（見原審卷第36-48頁）。
  (二)利順公司於96年2月8日向上訴人申請開設信用交易帳戶，融
    資購入股票並設質予上訴人，嗣因未能清償融資金額，經上
    訴人處分股票後，仍積欠上訴人1,227,605元，有信用違約
    處理通報單、信用開戶契約在卷為證（見原審卷第49-52頁
    ）。
四、上訴人主張被上訴人依授權保證契約書應就利順公司積欠之
    信用交易融資欠款，負連帶清償責任，被上訴人則以前詞置
    辯，是本件爭執點厥為：被上訴人立具授權保證契約書之保
    證效力，是否及於利順公司因信用交易違約之部分？經查：
  (一)利順公司與被上訴人於96年1月17日所簽授權保證契約書已
    明載：利順公司授權被上訴人與上訴人訂立「委託買賣有價
    證券受託契約書」、「櫃檯買賣有價證券交易契約」、「有
    價證券集中保管帳戶開戶契約」等相關文件，並授權被上訴
    人委託上訴人代為買賣上市（櫃）證券、辦理文件、公開申
    購及「其他與貴公司（上訴人）往來有關之事宜」。被上訴
    人同意因代理利順公司處理前揭特別委任事務，致利順公司
    應負責時，被上訴人與利順公司負連帶保證責任。則依該契
    約之文義，被上訴人僅於上述列舉之三種契約行為獲得利順
    公司之授權，得代為委託上訴人辦理，並未提及信用交易契
    約。雖上訴人主張授權保證契約書中所載「其他與貴公司往
    來有關之事宜」，即包括信用交易之授權云云，惟被上訴人
    於同日以利順公司甲○○名義，共計填具基本資料表、自填
    徵信資料表、委託買賣證券受託契約書、櫃臺買賣有價證券
    開戶契約、有價證券集中保管帳戶契約、聲明書、櫃臺買賣
    確認書、認購（售）權證風險預告書、附認股權證有價證券
    風險預告書、興櫃股票風險預告書、交割款項轉撥同意書（
    含櫃臺買賣）、電子式交易帳戶委託買賣有價證券同意書、
    電子郵件寄送對帳單同意書等約款、開戶確認書、個人資料
    使用之授權及授權保證契約書等文件（見原審卷第36-48頁
    ），亦均無論及信用交易部分，自難以其他往來事宜等文字
    ，遽論利順公司已依概括授權方式將信用交易事項交由被上
    訴人代為處理。
  (二)上訴人雖稱利順公司已在其他證券商開立信用交易帳戶，且
    在其公司開立證券買賣帳戶未滿一個月就申請信用交易，顯
    然開戶即為了信用交易，授權保證契約書已包含信用交易部
    分云云，被上訴人則否認之。查利順公司有無在其他證券商
    開立信用交易帳戶，與被上訴人是否同意對上訴人負信用交
    易連帶保證責任實屬無涉。利順公司係於96年1月17日簽具
    開戶契約書，委託進行有價證券之買賣，同年2月8日始另簽
    具開立證券信用交易帳戶申請書，進行融資融券之信用交易
    ，有上開開戶契約書、證券信用交易申請書之日期記載可證
    。觀之利順公司於96年2月8日辦理信用開戶時，又簽署另份
    授權書，內容為「委任甲○○代理甲方（利順公司）與貴公
    司（上訴人）訂立『委託買賣證券信用開戶契約』，特立授
    權書如上」（見原審卷第51頁），則就信用交易部分，既須
    利順公司另立授權權，被上訴人始得代理，並非援引授權保
    證契約書作為授權依據，顯見信用交易為另一獨立契約，不
    在授權保證契約書約定範圍內，豈能謂信用交易連帶保證責
    任，已包含在授權保證契約書約定範圍內？堪認信用交易與
    證券買賣尚分屬二事。是以被上訴人既僅在信用開戶契約書
    被授權人處簽章，連帶保證人欄則為空白，自難認其已同意
    就信用交易部分負責連帶保證責任。
  (三)上訴人另主張依融資融券契約書第1條規定，可知被上訴人
    保證範圍包括利順公司之信用交易違約責任為云云，惟通觀
    該條內容「甲（即利順公司）乙（即上訴人）雙方間基於有
    價證券買賣融資融券所生權利義務，悉依證券交易法令、證
    券商辦理有價證券買賣融資融券業務操作辦法、相關章則公
    告、函示、本契約及買賣有價證券受託契約之規定辦理；上
    開規定嗣經修訂變更者，亦同。甲方同意臺灣證券交易所、
    櫃臺買賣中心及證券主管機關所指定之機構依相關法令規定
    彙集、電腦處理或國際傳遞及利用甲方個人資料，並由乙方
    將甲方個人資料傳送至證券交易所及櫃臺中心」，並無提及
    被上訴人之保證責任，何況該契約之當事人為上訴人與利順
    公司，對被上訴人自無拘束力，上訴人執此爭執，容有誤會
    。
五、綜上所述，上訴人本於連帶保證法律關係，請求被上訴人與
    利順公司連帶給付1,227,605元及自97年10月31日起至清償
    日止，按年息5%計算之遲延利息，不應准許，原審為上訴人
    敗訴之判決，並無不合。上訴意旨指摘原判決不當，求予廢
    棄改判，為無理由，應予駁回。
六、本件事證已明確，兩造其餘主張於判決結果不生影響，爰不
    一一論述，附此敘明。
七、據上論結，本件上訴為無理由。依民事訴訟法第449條第1項
    、第78條，判決如主文。
中    華    民    國    98    年    7     月    21    日
                    民事第九庭
                        審判長法  官  黃熙嫣
                              法  官  林玲玉
                              法  官  陳玉完
正本係照原本作成。
不得上訴。
中    華    民    國    98    年    7     月    23    日
                              書記官  鎖瑞嶺


司法院資訊處製作；財團法人民間司法改革基金會備份。
